臺灣桃園地方法院民事判決　　　　　　　110年度婚字第225號
原　　　告　丁○○　
訴訟代理人　陳怡伶律師
被　　　告　乙○○　

上列當事人間請求離婚等事件，本院於民國110 年8 月12日言詞
辯論終結，判決如下：
    主      文
准原告與被告離婚。
對於兩造所生未成年子女甲○○、丙○○權利義務之行使或負擔
，由原告單獨任之。
訴訟費用由被告負擔。
    事實及理由
一、被告經合法通知，無正當理由未於言詞辯論期日到場，核無
    民事訴訟法第386 條各款所列情形之一，爰依家事事件法第
    51條準用民事訴訟法第385 條第1 項前段規定，依原告之聲
    請，准由其一造辯論而為判決。
二、原告主張：兩造於民國102 年8 月8 日結婚，育有未成年子
    女甲○○（0 ，000 年0 月0 日出生）、丙○○（0 ，000
    年0 月0 日出生），兩造及未成年子女與原告之母親同住，
    原告母親不僅對被告十分照顧，亦協助兩造共同照顧甲○○
    、丙○○之日常生活起居。然兩造漸因個性不合及價值觀、
    家庭觀等差異，致爭吵不斷。被告從事土地買賣收入極不穩
    定，且被告奢侈成性、好面子、喜歡在外擺闊與友人喝酒打
    麻將，進出聲色場所，長年不務正業，長達4 年以上沒有收
    入。被告在家亦拒絕協助照顧兒女，甚且原告懷孕早產出血
    經友人協助就醫住院，被告竟稱待其飲酒畢再至醫院。被告
    曾於甲○○及丙○○爭吵時，不問原委，即怒斥甲○○且將
    甲○○推倒，使甲○○頭部撞牆受傷。被告幾乎未曾給付甲○○及丙○○之生活費，原告被迫開始經營網拍團購之生意
    ，甲○○及丙○○上幼稚園後，被告亦幾乎未曾給付二名子
    女之學費、月費，子女生活開銷，均由原告獨力負擔。且被
    告因幾乎無收入，屢屢向原告借錢、拿取生活費，除此以外
    ，原告另須給付被告母親之生活費。被告並誣指原告與男性
    客戶有曖昧關係，兩造因此爭執不休，故於109 年7 月21日
    協議離婚並登記。兩造離婚後仍同住，原告為了未成年子女
    而欲與被告修復關係，被告亦表示願意嘗試且將會多陪伴未
    成年子女，兩造遂於109 年8 月13日再次結婚並完成登記。
    惟查，兩造再次結婚後，被告依舊經常外出打麻將，進出聲
    色場所，遲至半夜、清晨始酩酊大醉返家，絲毫未盡父親之
    義務，兩造相處如履薄冰、貌合神離。被告於109 年9 月底
    某日，無端指責原告外遇，對原告生氣、飆罵，並對著原告
    亂摔家中客廳所有物品，甲○○、丙○○及原告母親均在場
    目睹，甲○○及丙○○非常驚嚇、恐懼萬分。原告擔心自己
    安危，遂帶甲○○離開原告母親家中，留丙○○與原告母親
    同住，之後兩造協議分居，被告亦搬出原告母親住處。自甲○○及丙○○出生至今，被告僅支付女兒丙○○之學費3 個
    月，其餘二名子女之其他費用均拒絕給付。於109 年10月底
    某日，被告酒醉後撥打數次視訊電話予原告及原告母親，被
    告竟堅持於視訊畫面中，在原告、原告母親、甲○○及丙○○面前，與其他女子摟摟抱抱並多次親吻，行徑十分惡劣。
    原告要求被告協議離婚，被告直接表示其拒絕協議、不要讓
    原告好過。原告迫於無奈，爰依民法第1052條第1 項第2 款
    、第3 款及同條第2 項規定提起本訴，請求判決兩造離婚。
    且被告幾乎未曾給付甲○○及丙○○之生活費，亦拒絕協助
    照顧子女，經常外出打麻將，進出聲色場所，無端指責原告
    外遇，對原告生氣、飆罵並對著原告亂摔家中客廳所有物品
    ，甲○○、丙○○均在場目睹，被告於視訊畫面中，在甲○○及丙○○面前，與其他女子摟摟抱抱並多次親吻，行徑十
    分惡劣，均顯示被告不適合擔任甲○○及丙○○之親權人，
    考量甲○○及丙○○之最佳利益，甲○○、丙○○權利義務
    之行使或負擔，由原告單獨任之等語。並聲明如主文第一、
    二項所示。
三、被告未為聲明及陳述。
四、原告主張其與被告為夫妻，被告收入不穩定，幾乎未曾給付
    原告、甲○○及丙○○之生活費，亦拒絕協助照顧子女，生
    性奢侈、經常外出與友人喝酒、打麻將，進出聲色場所，被
    告於109 年9 月底無端指責原告外遇，對原告生氣、飆罵並
    亂摔家中物品，且甲○○、丙○○均在場目睹，兩造因而協
    議分居；被告於視訊畫面中，在甲○○及丙○○面前，與其
    他女子摟摟抱抱並多次親吻，行徑十分惡劣等情，業據原告
    提出戶口名簿、戶籍謄本、被告與其他女子摟抱及親吻圖片
    、兩造對話等為證。被告則未到庭亦未具狀表示意見，原告
    之主張堪信為真實。按有民法第1052條第1 項以外之重大事
    由，難以維持婚姻者，夫妻一方得請求離婚；但其事由應由
    夫妻一方負責者，僅他方得請求離婚，民法第1052條第2 項
    定有明文。所謂有民法第1052條第1 項以外之重大事由，難
    以維持婚姻者，係以婚姻是否已生破綻而無回復之希望為其
    判斷之標準。婚姻如有難以維持之重大事由，於夫妻雙方就
    該事由均須負責時，應比較衡量雙方之有責程度，僅責任較
    輕之一方得向責任較重之他方請求離婚，如雙方之有責程度
    相同，則雙方均得請求離婚，始符民法第1052條第2 項規定
    之立法本旨（最高法院95年度第5 次民事庭會議決議參照）
    。被告長期收入不穩定，幾乎未曾給付原告、甲○○及丙○○之生活費，亦拒絕協助照顧子女，生性奢侈、經常外出與
    友人喝酒、打麻將，進出聲色場所，兩造因而於109 年7 月
    21日協議離婚並登記。惟原告為了未成年子女而欲與被告修
    復關係，被告亦表示願意嘗試且將會多陪伴未成年子女，兩
    造於109 年8 月13日再次結婚並完成登記。然兩造再次結婚
    後，被告依舊經常外出與友人喝酒、打麻將，進出聲色場所
    ，且被告於109 年9 月底無端指責原告外遇，對原告怒罵並
    亂摔家中物品，且甲○○、丙○○均在場目睹，兩造因而協
    議分居，被告曾於視訊畫面中，在甲○○及丙○○面前，與
    其他女子摟摟抱抱並多次親吻。被告對於原告主張之事實及
    離婚請求亦未提出書狀爭執，調解及審理程序均未到庭，被
    告於社工訪視時曾向社工表示其同意與原告離婚（參卷第34
    頁），顯見被告主觀上亦已無意與原告繼續婚姻關係，顯難
    期待兩造婚姻破綻有回復之可能，堪認兩造婚姻有難以維持
    之重大事由，且被告就該事由應負較重責任，揆諸前揭規定
    及說明，原告得請求離婚。原告依民法第1052條第2 項規定
    請求離婚，即屬有據，應予准許。原告離婚之請求既經准許
    ，原告另依同法第1052條第1 項第2 、3 款規定請求離婚，
    即毋庸審酌。
五、按夫妻離婚者，對於未成年子女權利義務之行使或負擔，依
    協議由一方或雙方共同任之。未為協議或協議不成者，法院
    得依夫妻之一方、主管機關、社會福利機構或其他利害關係
    人之請求或依職權酌定之，民法第1055條第1 項定有明文。
    兩造於婚姻關係存續期間所生子女甲○○為000 年0 月0 日
    出生、丙○○為000 年0 月0 日出生，此有戶籍資料為證。
    本院既准兩造離婚，兩造對於未成年子女甲○○及丙○○權
    利義務之行使或負擔未為協議，本院自應依原告之請求定之
    。本院函請社團法人台灣大心社會福利協會就兩造及未成年
    子女進行訪視，該會就親權能力、親職時間、照護環境、親
    權意願、教育規劃、未成年子女意願評估後提出報告及建議
    略以：兩造皆有經濟能力及支持體系，惟被告實際照顧經驗
    稍有不足，且目前未同住，評估現階段原告之親權能力較優
    於被告。兩造工作時間皆彈性，惟被告給予照顧時間有限，
    且目前未同住，並有2 個月未探視會面，評估現階段原告之
    親職時間較優於被告。兩造未來居住所社工觀察，居住所空
    間足夠，家具齊全，就醫、就學方便，交通便利，生活機能
    良好，評估現階段兩造照護環境相當。評估原告願意盡力提
    供未成年人穩定且良好之教育環境，被告僅提供未成年人丙○○之教育規劃，評估原告之教育規劃優於被告。建議由原
    告丁○○單獨行使親權並為主要照顧者。理由為就社工評估
    原告無論在親權能力、親職時間、親權意願及教育規劃等方
    面皆優於被告，且考量未成年人甲○○及丙○○尚屬兒童階
    段，需時長時間被照顧與陪伴，另社工觀察甲○○及丙○○
    與原告之依附關係正向且緊密，顯然原告較適合擔任主要照
    顧者。原告目前亦擔任未成年人2 人之主要照顧者，故依照
    最小變動性原則及手足不分開原則，建議由原告丁○○單獨
    行使未成年人甲○○、丙○○之親權，並繼續擔任主要照顧
    者尤佳。以上仍建請鈞院參酌訪視報告，並依雙方當庭陳述
    及相關事證，再依兒童最佳利益裁定之等語。此有該會110
    年4 月21日函附社工訪視報告1 份附卷可憑。本院審酌原告
    相較被告有較充足之照顧經驗，原告之親職時間較充分，原
    告能提供二名子女穩定且良好之生活環境，二名子女與原告
    之依附關係緊密；被告過去照顧未成年子女經驗較不足，被
    告於社工訪視時表示僅爭取丙○○之親權及提供丙○○之教
    育規劃，並表示丙○○會交由原告母親照顧至國小畢業（卷
    第35頁）等語，被告於本案調解及審理過程均未到庭，顯見
    其擔任親權人之意願較為不足，被告對於未來監護照顧甲○○之意願較為欠缺，被告與二名子女親子關係較疏離，再兼
    衡未成年子女意願，衡酌兩造相處易生爭執及分居已久，應
    無法協同合力擔任甲○○及丙○○之共同親權人，因認兩造
    所生未成年子女甲○○及丙○○權利義務之行使或負擔均由
    原告一方任之，較符甲○○及丙○○之利益。
六、本件事證已臻明確，兩造其餘攻擊防禦方法及證據，核與判
    決結果不生影響，爰不一一論述，併此敘明。
七、訴訟費用負擔之依據：家事事件法第51條，民事訴訟法第38
    5 條第1 項前段、第78條，判決如主文。
中    華    民    國   110    年    9     月    24    日
                  家事法庭  法  官  張淑芬
以上正本係照原本作成。
如對本判決上訴，須於判決送達後20日內向本院提出上訴狀。（
須按他造人數提出繕本，並繳納第2 審裁判費），上訴於台灣高
等法院。如委任律師提起上訴者，應一併繳納上訴審裁判費。
中    華    民    國   110    年    9     月    24    日
                            書記官  邱信璋